臺灣臺中地方法院刑事判決
111年度訴字第1317號
聲  請  人  臺灣臺中地方檢察署檢察官
被      告  柯政宏



上列被告因搶奪案件，經檢察官提起公訴（111年度偵字第19818
號），本院判決如下：
    主    文
乙○○成年人故意對兒童犯搶奪罪，處有期徒刑拾月。未扣案之犯
罪所得錢包壹只、現金貳佰柒拾元及寶可夢卡拾陸張均沒收，於
全部或一部不能沒收或不宜執行沒收時，追徵其價額。
    犯罪事實
一、乙○○因缺錢花用，竟意圖為自己不法之所有，基於搶奪之犯
    意，於民國111年5月2日16時許，在臺中市○○區○○路0段000
    號前，明知國小學童丙○○為未滿12歲之兒童(101年6月生，
    真實姓名年籍資料詳卷)與同學丁○○(101年8月生，真實姓名
    年籍資料詳卷)、戊○○(102年8月生，真實姓名年籍資料詳卷
    )、己○○(99年11月生，真實姓名年籍資料詳卷)放學時行經
    該處欲前往安親班上課，即上前向丙○○聲稱：因手受傷要借
    錢看醫生云云，待丙○○自外套口袋中取出錢包(內有寶可夢
    卡16張、新臺幣【下同】100元鈔票2張、零錢70元)欲借10
    元予乙○○時，乙○○旋自其手中搶奪該只錢包得手，並立刻奔
    跑自現場逃逸。嗣經員警接獲報案，並調閱現場附近監視器
    影像過濾後，持臺灣臺中地方檢察署檢察官核發之拘票，於
    111年5月3日20時許，拘提乙○○到案，因而查獲上情。
二、案經丙○○及其父親庚○○（真實姓名詳卷）訴由臺中市政府警
    察局第五分局報告臺灣臺中地方檢察署檢察官偵查起訴。
    理    由
壹、證據能力部分：
一、按被告以外之人（包括證人、鑑定人、告訴人、被害人及共
    同被告等）於審判外之陳述雖不符刑事訴訟法第159條之1至
    之4等4條之規定，而經當事人於審判程序同意作為證據，法
    院審酌該言詞陳述或書面陳述作成時之情況，認為適當者，
    亦得為證據；當事人、代理人或辯護人於法院調查證據時，
    知有刑事訴訟法第159條第1項不得為證據之情形，而未於言
    詞辯論終結前聲明異議者，視為有前項之同意，同法第159
    條之5定有明文。立法意旨在於傳聞證據未經當事人之反對
    詰問予以核實，原則上先予排除。惟若當事人已放棄反對詰
    問權，於審判程序中表明同意該等傳聞證據可作為證據；或
    於言詞辯論終結前未聲明異議，基於尊重當事人對傳聞證據
    之處分權，及證據資料愈豐富，愈有助於真實發見之理念，
    且強化言詞辯論主義，使訴訟程序得以順暢進行，上開傳聞
    證據亦均具有證據能力。經查，本判決所引用下列各項以被
    告以外之人於審判外陳述為證據方法之證據能力，被告乙○○
    於本院準備程序時表示同意當作證據等語（本院卷第106頁
    ），而檢察官、被告於本院審理中調查證據時，知有刑事訴
    訟法第159條第1項不得為證據之情形，亦未於言詞辯論終結
    前聲明異議（本院卷第149頁），本院審酌該等證據作成之
    客觀情況均無不當，並無不宜作為證據之情事，依刑事訴訟
    法第159條之5之規定，認均具有證據能力。　　
二、其餘本案認定犯罪事實之所有證據資料（含書證、物證等）
    ，均與本案事實具有關聯性，並無事證足認有違背法定程序
    或經偽造、變造等情事，且經本院依法踐行調查程序，檢察
    官、被告對於證據能力均未爭執，故依據刑事訴訟法第158
    條之4反面規定，均具有證據能力。
貳、實體部分：
一、訊據被告固坦承其有於上揭時間、地點與告訴人丙○○對話、
    交談等事實，然矢口否認有何成年人故意對兒童犯搶奪罪等
    犯行，辯稱：伊當時手受傷要去中山醫學院就診，伊只有問
    告訴人如何搭乘公車而已，伊並沒有向告訴人借錢，也沒有
    搶告訴人的錢包。再且，依據監視器畫面所示，並未攝得伊
    搶奪告訴人錢包，僅可以看見伊在該處詢問其他人如何搭公
    車而已，因此伊並沒有犯罪云云。經查：
（一）被告於111年5月2日16時許，在臺中市○○區○○路0段000號
      前，與國小學童丙○○及其同學丁○○、戊○○、己○○搭訕並有
      所對話等事實，業據被告於警詢、偵查、本院訊問程序、
      準備程序及審理時均坦認屬實（偵卷第43至46、159至161
      、191至192頁、聲羈卷第37至40頁、本院卷第41至44、10
      1至109、147至153頁），核與證人即告訴人丙○○於警詢、
      偵查中所為證述（偵卷第49至51、177至180頁）、證人丁○○、戊○○、己○○於警詢中所為證述（偵卷第67至69、85至
      86、101至102頁）大致相符，復有員警職務報告、google
      地圖、監視器錄影畫面截圖各1份（偵卷第41至42、125、
      127至133頁、本院卷第47、81至83頁）在卷可考，是上開
      事實，首堪認定屬實。
（二）證人即告訴人於警詢、偵查中一致證稱：伊於111年5月2
      日16時13分許，在臺中市北屯區文心路與崇德路口公車站
      牌旁，遭一名陌生男子（按：即被告）搶奪錢包。一開始
      伊和同學丁○○、戊○○、己○○下課後要去安親班上課，途經
      上開公車站牌時，被告就突然靠近稱他手受傷，要向伊等
      借錢看醫生，於是伊打開錢包打算借他10元，結果他就將
      伊的錢包直接搶走，然後跑向加油站洗車場方向等語（偵
      卷第49至51頁），核與證人丁○○、戊○○、己○○分別於警詢
      時均證稱：伊等當時4個人下課要走到加油站前時，有一
      個陌生人先問己○○中山醫學大學在哪裡，之後才問有沒有
      錢，他先問完丁○○跟己○○後，才去問戊○○跟丙○○。接著丙○○就拿出錢包要借錢給該人，結果該人疑似看到丙○○錢包
      裡面有100元，他就直接把整個錢包搶走，搶完馬上就往
      加油站方向逃逸等語（偵卷第67至69、85至86、101至102
      頁）相符，且其等均共同指認該名陌生人即為本案被告，
      有其等犯罪嫌疑人指認表可考（偵卷第55至59、71至75、
      87至91、105至109頁）。是被告於111年5月3日16時許，
      確有以手受傷為由，向國小學童即告訴人、丁○○、戊○○、
      己○○等人詢問如何前往中山醫學大學及向其等借錢，嗣於
      告訴人掏出其錢包打算借錢予被告之際，徒手自告訴人手
      中將其所有之錢包搶走等節，堪以認定屬實。
（三）被告雖辯稱其當日僅有向路人、國小學童詢問如何搭乘公
      車前往中山醫學大學，然依本院勘驗「文心路4段621號前
      」監視器畫面，僅見一名男子撐傘、穿著拖鞋、黑色外套
      及長褲朝公車候車亭方向前進，而斯時恰有一輛公車於該
      公車候車亭停車，並有人上、下車，然被告並未前往向該
      公車司機或下車之乘客交談，反而向行經該處之兩名國小
      學童對話。該兩名國小學童起初並未理會該名男子，而該
      名男子尾隨其等再次確認學童並無理會之意思後，即轉身
      又向公車候車亭前進，有本院勘驗筆錄可考（本院卷第10
      3頁），又該名男子即為被告亦據被告坦認屬實（本院卷
      第105頁）。則自上開勘驗結果可見，倘被告確欲詢問路
      人如何搭乘公車前往中山醫學大學，衡諸一般常理，其理
      應向公車司機、成年人等詢問較屬合理，惟其竟捨此未為
      ，轉而向途經該處之「國小學童」詢問如何搭乘公車，甚
      且不顧其等並無理會之意思，仍跟隨其等步行一小段路，
      已可見得被告所為辯解確屬可疑。再且，被告於搶奪告訴
      人之錢包後，依上開路口監視器畫面可見，證人丁○○、己○○以跑步方式遠離上揭公車候車亭，陸續亦可見告訴人與
      戊○○相繼走過，亦有本院勘驗筆錄可考。是以證人丁○○與
      戊○○為兄弟，且其等原先均係以步行之方式欲前往安親班
      ，業據告訴人及證人證述甚詳，若非於過程中發生令其等
      感到害怕、恐懼或突發狀況之情境下，實難想像證人丁○○
      、己○○會突然以奔跑方式自監視器前通過，益徵被告確有
      於上揭時、地搶奪告訴人之錢包，致告訴人與證人丁○○、
      己○○、戊○○因此受到驚嚇無疑。遑論被告於當日16時20分
      許尚且撐傘、悠哉行走於上址，然其於同日數分鐘後（監
      視器畫面時間與實際時間有所誤差），即以奔跑、手持傘
      而未打開之狀態，跑向加油站而遠離上揭公車候車亭，有
      本院勘驗筆錄可考（本院卷第103至105頁），若其確有搭
      乘公車之打算，其何須於與告訴人等交談後，隨即跑離該
      處，均可見得被告於上揭時間、地點確有搶奪告訴人之錢
      包，且唯恐遭他人察覺，始以此方式儘速逃離現場，而欲
      脫免其罪責甚明。
（四）又被告當日於其所自陳，其詢問路人搭乘公車之方法，然
      因未能順利問得，而放棄搭乘公車後，其所欲前往之地點
      等節，起先於警詢時稱其因為放棄搭公車，所以其要找便
      利商店叫計程車，然經警察提示其當日行蹤後，其同時又
      另稱其經過便利商店但不一定要進去該商店等語（偵卷第
      43至46頁）；嗣於偵查中則稱其當天手機沒電，所以打算
      要走路回家，而文心路4段係其回家會途經之處，然後又
      稱其當天因為手受傷，加上與朋友有約，所以要到中山醫
      學大學就診，順便找其朋友，且其打算搭公車前往。而其
      於未能向小朋友問得如何搭乘公車後，其就放棄，打算要
      去便利商店找白牌計程車來搭，但後來下雨也就沒去了等
      語（偵卷第159至161、191至192頁）；再於本院訊問程序
      時稱其當天確實有跟告訴人詢問如何搭公車前往中山醫學
      大學，但因為當天下雨，且很麻煩，所以其就放棄了，其
      後來是去搭白牌計程車回家的等語（本院卷第41至44頁）
      ；復於本院準備程序時稱其問完小朋友後，其就放棄搭公
      車了，而其住在大連路、松竹路附近，因此其就往該處走
      ，且其沒有要搭計程車之意思等語（本院卷第101至109頁
      ）。綜核被告上揭所述，其當日於文心路4段公車候車亭
      前沿路詢問國小學童時，該處已有下雨，且被告當時亦有
      撐傘，有監視器畫面截圖可考（本院卷第47頁），然其後
      續卻稱其因為覺得下雨很麻煩，所以不欲再前往中山醫學
      大學，已可見其所辯前後確有矛盾、齟齬不一之處。又其
      後續放棄搭乘公車後，究竟打算搭乘計程車返家、搭乘計
      程車至中山醫學大學就診或逕行步行返家等節，亦於警詢
      、偵查及本院訊問程序、準備程序時反覆為歧異之陳述，
      凡此足認被告顯有隨訴訟程序進行而證據顯現之程度，隨
      意變異其說詞，且為先後相違而矛盾相悖之供述試圖卸免
      其罪之情事，是被告上開所辯均屬無稽而難以採信。
（五）綜上所述，被告上開所辯顯均為卸責之詞，難以憑採。本
      案事證明確，被告犯行堪以認定，應依法論科。
二、論罪科刑：
（一）被告於行為時為成年人，告訴人則係未滿12歲之兒童，已
      如前述。是核被告所為，係犯兒童及少年福利與權益保障
      法第112條第1項前段、刑法第325條第1項之成年人故意對
      兒童犯搶奪罪。公訴意旨雖漏未論及被告另涉犯兒童及少
      年福利與權益保障法第112條第1項前段之罪，惟因基本社
      會事實同一，且本院已當庭諭知被告上開罪名進行辯論（
      本院卷第102、148頁），是對被告防禦權已無妨礙，本院
      自得依刑事訴訟法第300條規定，變更起訴法條，併予審
      究。　　　
（二）被告係成年人而故意對行為時未滿12歲之兒童即告訴人犯
      罪，應依兒童及少年福利與權益保障法第112條第1項前段
      規定，加重其刑。
（三）爰以行為人之責任為基礎，審酌被告正值青壯之年，詎不
      思依循正道取得財物，僅因一時貪念，恣意搶奪他人財物
      ，破壞社會秩序及他人財產安全，且其為求遂行犯罪而刻
      意選擇身形比自己矮小甚多而較無抗拒能力之國小學童下
      手，不僅使幼小且信任人性本善而欲為善之告訴人之心靈
      恐因此經驗遭受嚴重之傷害，且亦使得其對於社會治安、
      人性之信賴程度因此遽減，遑論其雖辯稱其當日亦有詢問
      途經該處之成年人，然據本院上揭所為認定，其當日僅鎖
      定小朋友下手，凡此均可認其本案所為犯罪情節嚴重且所
      生損害甚鉅；併酌以其所搶奪之物品價值、搶得之物品及
      其下手搶奪之手段惡劣等情；再審以其於犯後始終否認犯
      行，並多次卸詞狡辯絲毫未有任何悔改之犯後態度；兼衡
      被告自陳之智識程度、工作及收入情形、婚姻、家庭生活
      及經濟狀況（本院卷第153頁），本案之犯罪動機、手段
      、目的、犯罪所生之危害、所獲利益及被告前已有多次涉
      犯竊盜、詐欺等侵害他人財產法益犯罪，而經法院判處罪
      刑確定之前科素行等一切情狀，量處如主文所示之刑，以
      資懲儆。
三、沒收部分：按犯罪所得，屬於犯罪行為人者，沒收之；於全
    部或一部不能沒收或不宜執行沒收時，追徵其價額，刑法第
    38條之1第1項前段、第3項分別定有明文。經查，被告本案
    搶得告訴人所有之錢包及其內現金270元（計算式：100×2+7
    0＝270）、寶可夢卡16張均為其本案犯罪所得，且未扣案，
    自應依刑法第38條之1第1項前段、第3項規定宣告沒收，並
    諭知於全部或一部不能沒收或不宜執行沒收時，追徵其價額
    。　　
據上論斷，應依刑事訴訟法第299條第1項前段、第300條，兒童
及少年福利與權益保障法第112條第1項前段，刑法第325條第1項
、第38條之1第1項前段、第3項，判決如主文。
本案經檢察官謝怡如提起公訴，檢察官甲○○到庭執行職務。
中　　華　　民　　國　　111 　年　　8 　　月　　30　　日
                  刑事第十庭    審判長法  官  陳玉聰
　　　　　　　　　                    法  官  林芳如
　　　　　　　　　                    法  官  林怡姿
以上正本證明與原本無異。
如不服本判決應於收受送達後20日內向本院提出上訴書狀，並應
敘述具體理由；其未敘述上訴之理由者，應於上訴期間屆滿後20
日內向本院補提理由書（均須按他造當事人之人數附繕本）「切
勿逕送上級法院」。
告訴人或被害人如不服判決，應備理由具狀向檢察官請求上訴，
上訴期間之計算，以檢察官收受判決正本之日起算。
                                      書記官  黃泰能
中　　華　　民　　國　　111 　年　　8 　　月　　30　　日

附錄論罪科刑法條
中華民國刑法第325條
意圖為自己或第三人不法之所有，而搶奪他人之動產者，處6月
以上5年以下有期徒刑。
因而致人於死者，處無期徒刑或7年以上有期徒刑，致重傷者，
處3年以上10年以下有期徒刑。
第1項之未遂犯罰之。
兒童及少年福利與權益保障法第112條
成年人教唆、幫助或利用兒童及少年犯罪或與之共同實施犯罪或
故意對其犯罪者，加重其刑至二分之一。但各該罪就被害人係兒
童及少年已定有特別處罰規定者，從其規定。
對於兒童及少年犯罪者，主管機關得獨立告訴。